臺灣臺北地方法院民事裁定
111年度抗字第301號
抗  告  人  永豐商業銀行股份有限公司

法定代理人  陳嘉賢  
非訟代理人  江佩璇  
            李宗冀  
相  對  人  劉雨田  


上列當事人間聲請本票准許強制執行事件，抗告人對於民國110
年4月22日本院111年度司票字第5412號民事裁定提起抗告，本院
裁定如下：
    主  文
原裁定廢棄。
相對人於民國一百零九年八月十三日共同簽發如附表所示，面額
美金伍拾萬元之本票，其中美金貳拾伍萬肆仟陸佰肆拾陸元及自
民國一百一十一年四月二日起至清償日止，按週年利率百分之六
點六計算之利息，暨自民國一百一十一年五月三日起至清償日止
，逾期在六個月以內者，按上開利率百分之十，逾期超過六個月
者，按上開利率百分之二十計算之遲延利息，准予強制執行。
聲請程序費用新臺幣參仟元及抗告程序費用新臺幣壹仟元由相對
人負擔。
    理  由
一、按執票人向本票發票人行使追索權時，得聲請法院裁定後強
    制執行，票據法第123條定有明文。次按發票人或背書人，
    得為免除作成拒絕證書之記載。匯票上雖有免除作成拒絕證
    書之記載，執票人仍應於所定期限内，為承兌或付款之提示
    ，但對於執票人主張未為提示者，應負舉證之責，票據法第
    94條第1項、第95條亦分別定有明文，該規定依票據法第124
    條於本票亦有準用之。是本票既經記載免除作成拒絕證書，
    票據債務人若抗辯執票人未經提示付款，即應負舉證責任（
    最高法院72年度台上字第598號、84年台抗字第22號民事裁
    定要旨參照）。
二、抗告人聲請及抗告意旨略以：抗告人以其執有相對人共同簽
    發，到期日為民國111年4月1日，票面金額為美金50萬元（
    目前尚欠越南盾5,821,109,346元，折合美金254,646元），
    約定利率以年息6.6％按月計算，付款地為臺北市○○區○○○路0
    段00號，免除作成拒絕證書之本票一紙（下稱系爭本票），
    於到期後經提示未獲付款為由，聲請裁定准予就尚欠之美金
    及利息強制執行。原裁定以依相對人入出境資訊連結作業查
    詢結果，相對人於109年1月31日已出境，抗告人於111年4月
    1日顯無踐行本票提示程序之可能為由，駁回抗告人之聲請
    。然系爭本票業經抗告人於越南胡志明市分行（地址：越南
    胡志明市○○○○○路00號友誼塔9樓）之法金授信業務人員吳少
    甫，向相對人踐行本票提示程序，已成就追索條件，鈞院僅
    以相對人已出境逕自認定聲請人無法踐行提示程序之理由予
    以裁定駁回，顯有未合，應予廢棄，並准系爭本票強制執行
    等語。
三、經查，系爭本票記載免除做成拒絕證書並免除拒絕事由之通
    知（見本院111年度司票字第5412號卷第29-30頁），且抗告
    人已陳明其業由抗告人之越南胡志明市分行人員向相對人踐
    行本票提示之程序等語在卷（見本院卷第29-30頁），經核
    抗告人之聲請與票據法第123條規定相符，應予准許。原裁
    定雖以相對人於系爭本票提示日期已不在國內，故認抗告人
    顯未提示系爭本票，然本件抗告人已陳明有在越南對相對人
    為付款之提示，依前揭實務見解所述，若相對人抗辯抗告人
    未為提示付款，即應由相對人負舉證責任，惟經本院通知相
    對人就系爭本票是否經抗告人提示付款一事表示意見（見本
    院卷第23-27頁），相對人迄今並未陳報任何意見，自難認
    相對人就抗告人未為付款提示已盡舉證責任，是縱相對人於
    提示日已出境，亦無從據此即認定抗告人未踐行提示程序，
    原裁定以前開理由駁回抗告人強制執行之聲請，自非適法。
    抗告意旨指摘原裁定違法不當，為有理由，爰由本院將原裁
    定予以廢棄，改裁定如主文第2項所示。
四、據上論結，本件抗告為有理由，爰依非訟事件法第46條、第
    21條第2項、第24條第1項，民事訴訟法第492條、第95條、
    第78條，裁定如主文。
中　　華　　民　　國　　111 　年　　6 　　月　　30　 日
                  民事第八庭  審判長法  官  鄭佾瑩
　
                                    法  官  吳佳樺
　
                                    法  官  陳宣每
  
以上正本係照原本作成。
本裁定僅得以適用法規顯有錯誤為理由提起再抗告。如提起再抗
告，應於裁定送達後10日內委任律師為代理人向本院提出再抗告
狀，並繳納再抗告費新臺幣1,000元。　
中　　華　　民　　國　　111 　年　　6 　　月　　30 　日
                                    書記官　連晨宇
附表：      發票人 執票人 票面金額  利息 發票日 到期日 劉雨田  永豐商業銀行股份有限公司 美金50萬元 自發票日起依年息6.6％按月計算 109年8月13日 111年4月1日